【裁判字號】    97,訴,268
【裁判日期】    970331
【裁判案由】    違反毒品危害防制條例
【裁判全文】
臺灣屏東地方法院刑事判決               97年度訴字第268號
公  訴  人  臺灣屏東地方法院檢察署檢察官
被      告  甲○○
上列被告因違反毒品危害防制條例案件，經檢察官提起公訴（97
年度毒偵字第143 號），被告於準備程序中就被訴事實為有罪之
陳述，本院合議庭裁定改依簡式審判程序審理，判決如下：
    主  文
甲○○施用第一級毒品，累犯，處有期徒刑壹年。
    事  實
一、甲○○前於民國90年間因施用毒品案件，經本院以90年度毒
    聲字第321 號裁定送觀察、勒戒後，認有繼續施用毒品傾向
    ，再經本院以90年度毒聲字第611 號裁定送戒治處所施以強
    制戒治，嗣本院以90年度毒聲字第1498號裁定停止戒治處分
    ，於90年9 月20日出所，並於91年3 月22日保護管束期滿未
    經撤銷，強制戒治視為執行完畢，由臺灣屏東地方法院檢察
    署檢察官以91年度戒毒偵字第76號為不起訴處分確定；復於
    94年間因違反毒品危害防制條例案件，經本院以94年度訴字
    第916 號判決判處應執行有期徒刑1 年2 月確定，於96年2
    月15日縮短刑期假釋出監，並於96年4 月7 日縮刑期滿執行
    完畢。詎其猶不知悔改，仍未戒除毒癮，於觀察、勒戒及強
    制戒治執行完畢釋放後，復基於施用第一級毒品海洛因之犯
    意，於96年10月24日6 時許，將海洛因加水以注射針筒注射
    之方式，在其位於屏東縣萬丹鄉○○村○○路58號住處，施
    用第一級毒品海洛因1 次。嗣於96年10月26日13時20分許，
    因行跡可疑，為警在屏東縣萬丹鄉○○村○○路332 巷65號
    羊寮內盤查，發現其手臂有注射針筒注射痕跡，經其同意採
    尿送驗後呈嗎啡之陽性反應，始知上情。
二、案經屏東縣警察局屏東分局報請臺灣屏東地方法院檢察署檢
    察官偵查起訴。
    理  由
一、本件被告甲○○所犯係死刑、無期徒刑、最輕本刑為3 年以
    上有期徒刑以外之罪，其於本院準備程序中就被訴事實為有
    罪之陳述，經法官告知被告簡式審判程序之旨，並聽取公訴
    人、被告之意見後，由本院依刑事訴訟法第273 條之1 第1
    項之規定，裁定改依簡式審判程序審理，先予敘明。
二、上開事實，業據被告坦承不諱，且被告為警查獲時採尿送驗
    結果呈嗎啡（即海洛因水解後之反應）之陽性反應，有正修
    科技大學超微量研究科技中心96年11月15日R00-0000-000號
    檢驗報告1 紙在卷可證。上述鑑驗結果，係檢驗機關本於專
    業知識及以精密儀器或科學檢驗方法所得之結論，自可憑信
    。此外，復有查獲照片3 幀在卷可證，足見被告自白與事實
    相符，堪以採信。
三、按毒品危害防制條例於92年7 月9 日修正公布，其中第20條
    、第23條將施用毒品之刑事處遇程序，區分為「初犯」、「
    5 年內再犯」、「5 年後再犯」，而依立法理由觀之，僅限
    於「初犯」、「5 年後再犯」，始應先經觀察、勒戒或強制
    戒治程序，倘被告於5 年內已再犯，經依法追訴處罰，縱其
    第三次（或第三次以上）再度施用毒品之時間，在初犯經觀
    察、勒戒或強制戒治執行完畢釋放5 年以後，已不合於「5
    年後再犯」之規定，且因已於「5 年內再犯」，顯見其再犯
    率甚高，原實施觀察、勒戒或強制戒治，已無法收其實效，
    即應依該條例第10條處罰（最高法院95年5 月9 日95年度第
    7 次刑事庭會議決議參照）。查被告曾於90年間因施用毒品
    案件，經本院以90年度毒聲字第321 號裁定送觀察、勒戒後
    ，認有繼續施用毒品傾向，再經本院以90年度毒聲字第611
    號裁定送戒治處所施以強制戒治，嗣本院以90年度毒聲字第
    1498號裁定停止戒治處分，於90年9 月20日出所，並於91年
    3 月22日保護管束期滿未經撤銷，強制戒治視為執行完畢，
    由臺灣屏東地方法院檢察署檢察官以91年度戒毒偵字第76號
    為不起訴處分確定；復於94年間因違反毒品危害防制條例案
    件，經本院以94年度訴字第916 號判決判處應執行有期徒刑
    1 年2 月確定，於96年2 月15日縮短刑期假釋出監，並於96
    年4 月7 日縮刑期滿執行完畢，此有臺灣屏東地方法院檢察
    署刑案資料查註紀錄表、全國施用毒品案件紀錄表及臺灣高
    等法院被告全國前案紀錄表各1 份在卷可參。是被告於觀察
    、勒戒及強制戒治執行完畢釋放後，5 年內已再犯施用毒品
    案件，經本院判處罪刑確定，則其再犯本件施用毒品案件，
    即非屬該條例第20條第3 項所稱「5 年後再犯」之情形，檢
    察官自應依法追訴。從而，本件事證明確，被告犯行洵堪認
    定。
四、查海洛因屬毒品危害防制條例第2 條第2 項第1 款所稱之第
    一級毒品，不得持有、施用，被告竟持以施用，核其所為，
    係犯同條例第10條第1 項之施用第一級毒品罪。其施用前持
    有海洛因之低度行為，應為施用之高度行為所吸收，不另論
    罪。又被告前於94年間因違反毒品危害防制條例案件，經本
    院以94年度訴字第916 號判決判處應執行有期徒刑1 年2 月
    確定，於96年2 月15日縮短刑期假釋出監，並於96年4 月7
    日縮刑期滿執行完畢，此有臺灣屏東地方法院檢察署刑案資
    料查註紀錄表及臺灣高等法院被告全國前案紀錄表各1 份在
    卷可按，其受徒刑之執行完畢，5 年以內故意再犯有期徒刑
    以上之本罪，為累犯，依法應加重其刑。爰審酌被告素行非
    佳，經觀察、勒戒及強制戒治後，仍未能戒除毒癮，顯見其
    無戒毒悔改之意，惟念其施用毒品乃自戕行為，及其施用毒
    品之次數、犯罪後坦認犯行，態度尚稱良好等一切情狀，量
    處如主文所示之刑。
據上論斷，應依刑事訴訟法第273 條之1 第1 項、第299 條第 1
項前段，毒品危害防制條例第10條第1 項，刑法第11條前段、第
47條第1 項，判決如主文。
本案經檢察官許英輝到庭執行職務。
中    華    民    國    97    年    3     月    31    日
                  刑事第二庭  法  官   蘇碧珠
右正本證明與原本無異。
如不服本判決應於收受本判決送達後10日內向本院提出上訴書狀
，其未敘述上訴理由者，並得於提起上訴後10日內向本院補提理
由書狀（均須按他造當事人之人數附繕本）「切勿逕送上級法院
」
                              書記官
中    華    民    國    97    年    3     月    31    日
附錄本案論罪科刑法條全文
毒品危害防制條例第10條第1項：
施用第一級毒品者，處6月以上5年以下有期徒刑。


司法院資訊處製作；財團法人民間司法改革基金會備份。
